臺灣臺北地方法院民事判決　九十一年度訴字第一三三四號
　　原　　　告　國寶人壽保險股份有限公司
　　法定代理人　丙○○
　　訴訟代理人　乙○○
　　被　　　告　甲○○
右當事人請求清償借款事件，本院判決如左：
     主      文
被告應給付原告新台幣貳佰捌拾陸萬陸仟零參拾柒元，及自民國九十一年四月一日起
至清償日止，按週年利率百分之八‧六計算之利息。
訴訟費用由被告負擔。
本判決第一項於原告以新台幣玖拾伍萬陸仟元供擔保後，得假執行。
    事      實
甲、原告方面：
一、聲明：如主文第一項所示，並陳明願就如主文第一項請求部分供擔保請准宣告假
          執行。
二、陳述：
（一）訴外人李宏章積欠原告新台幣（下同）三百七十二萬二千七百二十九元，嗣於
      民國九十年五月四日邀被告擔任連帶保證人，與原告簽立協議書，兩造約定李
      宏章分四次清償積欠債務，如未依約清償，全部債務視為到期，原告得不經催
      告，逕行請求訴外人李宏章或被告一次清償全部債務。訴外人李宏章僅清償部
      分借款債務，其餘積欠借款，經原告向被告及訴外人李宏章請求給付，均未獲
      置理。訴外人李宏章尚積欠原告二百八十六萬六千零三十七元未清償。爰依兩
      造連帶保證契約，訴請被告清償二百八十六萬六千零三十七元及自九十一年四
      月一日起至清償日止，按週年利率百分之八‧六計算之利息。
（二）李宏章於簽立協議書後，對原告確陸續取得續期保險津貼債權，計至九十一年
      三月二十七日可領之金額計九十四萬四千四百四十七元，然依李宏章與原告之
      約定，李宏章請領該款項，需開立發票交付原告後，原告方有付款之義務，然
      李宏章迄今尚未簽發發票與原告，原告尚無付款與李宏章之義務。
三、證據：提出償債協議書、李宏章保險續期津貼計算表各乙份。
乙、被告方面：
一、聲明：原告之訴及假執行之聲請均駁回。
二、陳述：
    訴外人李宏章確實邀被告擔任連帶保證人與原告簽立上開協議書，惟李宏章對原
    告有保險續期津貼債權計九十四萬四千四百四十七元，據原告與李宏章間之約定
    ，原告於李宏章簽發發票後，即應給付該款項與李宏章，被告自可以被告對原告
    系爭保證債務，與原告對訴外人李宏章之保險續期債務相抵銷。
    理      由
一、原告主張訴外人李宏章積欠原告三百七十二萬二千七百二十九元，嗣九十年五月
    四日訴外人李宏章邀被告擔任連帶保證人，與原告簽立協議書，兩造約定李宏章
    分四次清償積欠之債務，如未依約清償，全部債務視為到期，原告得不經催告，
    逕行請求被告一次清償全部債務。訴外人李宏章僅清償部分借款債務，其餘積欠
    之借款，均未依約清償，尚積欠原告二百八十六萬六千零三十七元，經原告向被
    告及訴外人李宏章請求給付，均未獲置理。爰依兩造連帶保證契約，訴請被告清
    償二百八十六萬六千零三十七元及自九十一年四月一日起至清償日止，按週年利
    率百分之八‧六計算之利息等語。被告則以訴外人李宏章確實邀被告擔任連帶保
    證人與原告簽立上開協議書，惟李宏章對原告有續期保險津貼計九十四萬四千四
    百四十七元，此部分款項依原告與李宏章間之約定，於李宏章開立發票與原告後
    ，原告即應給付該款項與李宏章，被告自可以被告對原告系爭連帶保證債務與原
    告對李宏章應負之保險業務津貼債務相抵銷等語，資為抗辯。
二、原告主張訴外人李宏章於九十年五月四日邀被告為連帶保證人，與原告簽立協議
    書，約定分四次清償積欠原告之債務計三百七十二萬二千七百二十九元，利息按
    週年利率百分之八‧六計算。嗣李宏章未能依約清償，李宏章現積欠原告之債務
    ，如不計算九十四萬四千四百四十七元之保險續期津貼在內，計二百八十六萬六
    千零三十七元之事實，為被告所自認，原告復提出償還協議書、李宏章保險續期
    津貼計算表各乙紙為證，堪信為真實。被告就系爭被告對原告所負之連帶保證債
    務與原告對訴外人李宏章之保險續期津貼債務為抵銷抗辯，原告則否認上開保險
    續期津貼債務原告已應負給付義務。茲本件應審究者為被告可否以上開李宏章對
    原告之九十四萬四千四百四十七元保險續期津貼債權為抵銷抗辯，該債權是否已
    達抵銷適狀。
三、經查：
（一）被告所負者雖為連帶保證債務，然連帶保證債務不過保證人喪失先訴及檢索抗
      辯權，仍不失為保證債務之一種，依民法第七百四十二條之一規定，保證人得
      以主債務人對於債權人之債權，主張抵銷。被告自得以訴外人李宏章對原告之
      保險續期津貼債權，於本件原告請求被告應負連帶保證責任事件中，為抵銷抗
      辯。原告自認訴外人李宏章自簽立協議書後至九十一年三月二十七日止，累計
      之保險續期津貼計九十四萬四千四百四十七元，惟主張據原告與李宏章間之約
      定，需李宏章簽立發票後，原告方有付款之義務，而被告對此亦為自認。
（二）按二人互負債務，而其給付種類相同，並均屆清償期者，各得以其債務，與他
      方之債務，互為抵銷，民法第三百三十四條第一項本文定有明文。蓋抵銷具有
      相互清償之作用，自應雙方債務均屆清償期，始得為抵銷。又清償期，依民法
      第三百十五條規定，除法律另有規定或契約另有訂定，或得依債之性質或其他
      情形決定者外，債權人得隨時請求清償，債務人亦得隨時為清償。是以，關於
      清償期首先應視法律是否規定或契約是否約定。訴外人李宏章對原告雖有保險
      續期津貼債權計九十四萬四千四百四十七元存在，然原告與李宏章約定，需於
      李宏章開立發票後，原告方有給付該保險續期津貼之義務。李宏章銷售勞務，
      依營業稅法第三十二條第一項規定，本即應依營業稅法營業人開立銷售憑證時
      限表規定之時限，開立統一發票交付買受人即原告。然原告與李宏章已特別約
      定將李宏章簽立發票作為李宏章請求原告給付該保險續期津貼之要件之一，則
      在李宏章開立發票向被告請款前，李宏章尚不得向原告請求該保險續期津貼，
      李宏章對原告之上開保險續期津貼債權之請求要件既尚未具備，則該債權尚未
      至清償期限，原告尚無給付李宏章上開保險續期津貼之義務，自與民法第三百
      三十四條第一項規定，互為抵銷之債務，需均屆清償期之要件不符，被告所為
      之抵銷抗辯，尚無理由。
（三）再按借用人應於約定期限內，返還與借用物種類、品質、數量相同之物；遲延
      之債務，以支付金錢為標的者，債權人得請求依法定利率計算之遲延利息，但
      約定利率較高者，仍從其約定；當事人得約定債務人不履行債務時，應支付違
      約金，民法第四百七十八條、第二百三十三條第一項、第二百五十條第一項分
      別定有明文。連帶保證債務之所謂連帶，係指保證人與主債務人負同一債務，
      對於債權人各負全部給付之責任者而言，此就民法第二百七十二條第一項規定
      連帶債務之文義參照觀之甚明。依此，連帶保證債務對債權人而言，與連帶債
      務相同，依民法第二百七十三條第一項規定，連帶債務之債權人，得對債務人
      中之一人或數人，同時或先後請求全部或一部之給付。又連帶保證人雖應負連
      帶債務而喪失先訴及檢索抗辯權，然仍不失為保證債務之一種，依民法第七百
      四十條規定，保證債務，除契約另有訂定外，包含主債務之利息、違約金、損
      害賠償及其他從屬於主債務之負擔。
（四）原告主張訴外人李宏章未依約還款，尚積欠二百六十六萬六千零三十七元，已
      如前述。又兩造與訴外人李宏章簽立之上開協議書約定，李宏章如未依約付款
      ，全部債務視為到期。據上開協議書第二條約定，李宏章應依約分期付款之最
      後期限為九十年八月三十一日，而李宏章並未依該協議書清償借款，則原告主
      張李宏章自九十一年四月一日起即應負遲延責任，為有理由，李宏章應依民法
      第二百三十三條第一項但書規定，自九十一年四月一日起清償日止，按約定利
      率即週年利率百分之八‧六計付利息與原告。被告既為李宏章之連帶保證人，
      依系爭連帶保證契約，自應就系爭訴外人李宏章對原告之上開債務，包括本金
      及利息負連帶清償之責。
五、綜上所述，原告依系爭連帶保證契約，訴請被告給付二百六十六萬六千零三十七
    元及自九十一年四月一日起至清償日止，按週年利率百分之八‧六計算之利息，
    為有理由，應予准許。
六、原告陳明就本判決主文第一項願供擔保以代釋明聲請宣告假執行，核無不合，爰
    酌定相當擔保金額，准予宣告假執行。
七、據上論結，原告之訴為有理由，依民事訴訟第七十八條、第三百九十條第二項判
    決如主文。
中　　　華　　　民　　　國　　九十一　　年　　　五　　　月　　二十七　　日
                                            民事第三庭法      官　黃書苑
右為正本係照原本作成
如對本判決上訴，須於判決送達後廿日內向本院提出上訴狀
中　　　華　　　民　　　國　　九十一　　年　　　五　　　月　　 二十七　 日
　　　　　　　　　　　　　　　　　　　　　　　　　　　法院書記官　趙淑華
